【裁判字號】    99,台上,3723
【裁判日期】    990617
【裁判案由】    強盜
【裁判全文】
最高法院刑事判決            九十九年度台上字第三七二三號
上  訴  人  甲○○
上列上訴人因強盜案件，不服台灣高等法院高雄分院中華民國九
十九年五月四日第二審判決（九十九年度上訴字第四八五號，起
訴案號：台灣高雄地方法院檢察署九十八年度偵字第三三六六○
號），提起上訴，本院判決如下：
    主  文
上訴駁回。
    理  由
按刑事訴訟法第三百七十七條規定，上訴於第三審法院，非以判
決違背法令為理由，不得為之。是提起第三審上訴，應以原判決
違背法令為理由，係屬法定要件。如果上訴理由書狀並未依據卷
內訴訟資料，具體指摘原判決不適用何種法則或如何適用不當，
或所指摘原判決違法情事，顯與法律規定得為第三審上訴理由之
違法情形，不相適合時，均應認其上訴為違背法律上之程式，予
以駁回。本件上訴人甲○○上訴意旨略稱：刑法第五十九條之酌
量減輕其刑，係犯罪之情狀在客觀上足以引起一般之同情，認為
宣告法定最低度刑猶嫌過重者，始有其適用，至被告犯罪之手段
與犯罪後態度，僅可為法定刑內從輕科刑之標準，不得據為刑法
第五十九條所定酌減其刑之依據。而所謂「犯罪之情狀顯可憫恕
」，係以犯罪另有其特殊之原因與環境等，在客觀上足以引起一
般同情而言，被告犯罪後是否另犯其他之罪，及是否其他因素未
遵檢察官命令前往警察局報到，均非刑法第五十九條所定酌量減
輕其刑應考量之因素。第一審判決已審酌上訴人犯罪時甫滿十八
歲，學識不高，早婚而背負經濟壓力，因自己及家人飢餓以致犯
罪，非貪圖享樂，認處以法定最輕本刑仍嫌過重，而依刑法第五
十九條規定對上訴人酌量減輕其刑，自已具體審酌上訴人之犯罪
情狀是否有顯可憫恕之情形。原審以第一審酌量減輕其刑之理由
，僅屬刑法第五十七條所列量刑輕重應斟酌之範圍，而撤銷改判
。惟所謂犯罪另有其特殊原因與環境之判斷，自應就犯罪時之年
齡、智識程度、家庭情況與犯罪情狀等所具之特殊因素，予以審
酌是否在客觀上足以引起一般同情。原判決以行為後上訴人是否
遵從檢察官命令報到、拘提時經扣得甲基安非他命等非屬犯罪當
時之情狀，據以認無刑法第五十九條之適用，已有混淆刑法第五
十七條、第五十九條規定之情形，而有判決適用法則不當之違法
。且上訴人因犯罪後心情低落，受友人影響，故而接觸毒品，並
非蓄意為之，復已勒戒成功，以此作為不得酌量減輕其刑之依據
，實屬過苛云云。
惟查：適用刑法第五十九條酌量減輕其刑與否，乃法院得依職權
裁量之事項，茍未依該規定減輕其刑，自無違法可言，不得據為
上訴第三審之理由。原審以上訴人攜帶水果刀乘坐被害人乙○○
駕駛之營業小客車，竟以持刀架住被害人右頸部之強暴方法，至
使其不能抗拒，而交付新台幣一千六百元，認客觀上衡酌上訴人
犯罪情節，不足以引起一般之同情；至上訴人年輕識淺，經濟困
難，獨負家庭生活等情狀，僅屬刑法第五十七條科刑輕重標準之
審酌事項，尚非可作為適用第五十九條酌量減輕其刑之依據。因
而未適用前開規定酌減其刑，要無違法可言。雖原判決贅敘上訴
人犯罪後之行狀，為無從酌減其刑之部分理由一節，有欠允洽，
仍難執此遽認原判決未依上開規定酌量減輕其刑為有違法，自非
可據為上訴第三審之適法理由。上訴意旨，徒就原判決得依職權
裁量及已說明之事項，再為事實之爭執，顯與法律規定得為第三
審上訴理由之違法情形，不相適合。其上訴違背法律上之程式，
應予駁回。
據上論結，應依刑事訴訟法第三百九十五條前段，判決如主文。
中    華    民    國  九十九  年    六    月   十七   日
                      最高法院刑事第六庭
                          審判長法官  謝  俊  雄
                                法官  陳  世  雄
                                法官  魏  新  和
                                法官  徐  文  亮
                                法官  吳  信  銘
本件正本證明與原本無異
                                      書  記  官
中    華    民    國  九十九  年    六    月  二十二  日
                                                      V

司法院資訊處製作；財團法人民間司法改革基金會備份。
